臺灣苗栗地方法院刑事判決　　　　　　　 96年度易字第230號
公　訴　人　臺灣苗栗地方法院檢察署檢察官
被　　　告　乙○○
上列被告因竊盜案件，經檢察官提起公訴（96年度偵字第822 號
），本院判決如下：
    主  文
乙○○竊盜，處有期徒刑肆月，如易科罰金，以新臺幣壹仟元折
算壹日；減為有期徒刑貳月，如易科罰金，以新臺幣壹仟元折算
壹日。
    事  實
一、乙○○前於民國89、90年間，因妨害自由、遺棄、過失傷害
    、偽造文書等案件，分別經法院判處有期徒刑3 月、7 年2
    月、6 月、8 月，前3 罪經臺灣高等法院以90年度聲字第28
    10號裁定應執行有期徒刑7 年5 月，與後者即偽造文書案件
    之有期徒刑8 月部分接續執行，於94年11月15日假釋出監（
    假釋期間至95年11月23日期滿，於本件不構成累犯），尚在
    假釋中，詎不知警惕，竟基於意圖為自己不法之所有，於95
    年9 月中旬某日，在苗栗縣後龍鎮南港里1 鄰11 -21號甲○○所經營之「南勢山機車行」前，見甲○○所有停放在該機
    車行前之車牌號碼2H-7083 號自用小貨車車門未上鎖，而甲○○所有之票面金額新臺幣（下同）12萬元、發票人林碧梅
    、到期日95年11月30日之支票1 張（支票號碼：AA0000000
    號），放置在該小貨車之遮陽板內，遂趁機徒手竊取之，得
    手後，即於同年9 月底，將該支票交予不知情之林金松代為
    調現，林金松再轉請不知情之郭雪霞代為調現。嗣因前開支
    票到期日將近，甲○○遍尋不著，始發現支票不見，因而向
    新竹國際商業銀行（96年7 月2 日後改稱渣打國際商業銀行
    ）通霄分行辦理掛失止付，嗣於95年11月30日，郭雪霞前往
    上開銀行後龍分行提示時，經臺灣票據交換所苗栗分所發現
    ，函請警察循線查獲上情。
二、案經苗栗縣警察局竹南分局報請臺灣苗栗地方法院檢察署檢
    察官偵查起訴。
    理  由
壹、證據能力部分
一、按被告以外之人於偵查中向檢察官所為之陳述，除顯有不可
    信之情況者外，得為證據，刑事訴訟法第159 條之1 第2 項
    定有明文。經查，證人甲○○、詹賞、吳會斌於檢察官偵訊
    時所為之供述，固為被告以外之人於審判外之言詞陳述，惟
    其偵訊時，業經具結，有其結文各1 紙附卷足憑，經核證人
    甲○○、詹賞、吳會斌陳述時之外在環境及情況，無顯不可
    信之情況，本院亦認為適當；況被告於本院準備及審理程序
    中就上開3 位證人之證言亦不爭執其等之證據能力，故證人
    甲○○、詹賞、吳會斌於審判外之偵訊證詞，揆諸上開規定
    ，自均有證據能力。
二、次按被告以外之人於審判外之陳述，雖不符刑事訴訟法第15
    9 條之1 至第159 條之4 之規定，然經當事人於審判程序同
    意作為證據，法院審酌該言詞陳述作成時之情況，認為適當
    者，亦得為證據，刑事訴訟法第159 條之5 第1 項定有明文
    ；當事人、代理人或辯護人於法院調查證據時，知有刑事訴
    訟法第159 條第1 項不得為證據之情形，而未於言詞辯論終
    結前聲明異議者，視為有前項之同意，同法條第2 項定有明
    文。經查，證人即被害人甲○○、證人郭雪霞、林金松於警
    詢中之證述、臺灣票據交換所苗栗分所95年12月5 日函及所
    附支票、退票理由單、票據掛失止付通知書、遺失票據申報
    書、掛失止付票據提示人資料查報表（見偵查卷第18-22 頁
    ）、苗栗縣通霄鎮調解委員會調解通知書、新竹國際商業銀
    行通霄分行96年4 月27日、96年5 月8 日函及所附資料、渣
    打國際商業銀行通霄分行96年7 月12日函及所附資料、苗栗
    縣警察局竹南分局受理各類案件紀錄表及苗栗縣通霄鎮調解
    委員會94年刑調字第0059號卷宗各1 份，均係被告以外之人
    於審判外之言詞陳述，被告就上開供述之證據能力於本院準
    備及審理程序時並不爭執其證據能力，且迄於言詞辯論終結
    前復未聲明異議，而本院審酌上開證人於警詢中陳述及前揭
    非供述證據作成時之情況，並無違法取證之瑕疵，亦認以之
    作為證據為適當，依上開規定，證人甲○○、郭雪霞、林金
    松於警詢中之陳述及上開非供述證據等，均有證據能力。
貳、實體部分
一、訊據被告乙○○固不否認有將前開支票交林金松代為調現，
    而林金松復將支票交郭雪霞代為調現等事實，惟矢口否認有
    何竊盜犯行，辯稱：本件支票係甲○○交給我，他曾叫我幫
    忙詹賞辦理領取保險金之事，約定事成之後分一半酬勞，我
    還幫忙詹賞到調解委員會調解，後來詹賞拿到40萬元後分給
    甲○○20萬元，故甲○○係將我應得之酬勞部分給我；倘若
    支票是我偷的，甲○○9 月份支票就不見，何以遲至11月份
    才報案，甲○○是因為我之前另1 張23萬元之支票債務未清
    償，才故意說我竊取本件支票云云。經查：
（一）被告於95年9 月底某日將前揭票面金額12萬元、發票人林
      碧梅、到期日95年11月30日之支票1 張（支票號碼：AA00
      00000 號）交予林金松代為調現，林金松又將該支票交予
      郭雪霞代為調現，嗣經郭雪霞持向新竹國際商業銀行後龍
      分行提示，遭臺灣票據交換所苗栗縣分所以該支票業經掛
      失止付而退票等情，業經被告供明在卷，並經證人林金松
      、郭雪霞於警詢中證述屬實，且有臺灣票據交換所苗栗縣
      分所95年12月5 日函及所附支票、退票理由單、票據掛失
      止付通知書、遺失票據申報書、掛失止付票據提示人資料
      查報表各1 份在卷可稽；又被害人甲○○因發現上開支票
      不見而向警察報案，及向上開銀行通霄分行申請掛失止付
      乙節，亦經證人甲○○於警詢、偵查中及本院審理時證述
      在卷，並有苗栗縣警察局竹南分局受理各類案件紀錄表附
      卷足憑。足認被告交林金松，復由郭雪霞代為調現之支票
      ，確係被害人甲○○於95年11月24日向警報案並向銀行掛
      失止付之支票無疑。
（二）被告辯稱甲○○之前曾叫其幫忙辦理詹賞向保險公司領取
      保險金，且事成之後要分一半酬勞乙節，已據證人甲○○
      於偵查中及本院審理時證述無訛，其於偵查中證稱：「（
      你與乙○○要如何分詹賞的20萬元？）我拿到20萬元‧‧
      之前有說，如果錢拿到，要分乙○○一半。」等語（見偵
      查卷第61頁），於本院審理時亦證稱：「（羅春福的太太
      詹賞有拿到保險金？）有，40萬元」、「（詹賞拿給你20
      萬元？）對。」等語（見本院96年1 0 月15日審判筆錄）
      ，而被告確曾幫忙詹賞向南山人壽保險公司辦理申請理賠
      事宜，亦經證人詹賞、證人即南山人壽保險公司新竹分公
      司理賠科人員吳會斌於偵查中證述明確（見偵查卷第61-6
      3 頁），是被告上開辯解，尚堪採信。惟此部分僅能證明
      被告與被害人甲○○之間，確有前開辦理詹賞領取保險金
      後可分得一半酬勞之約定，至於上開12萬元之支票1 張是
      否即係被害人甲○○交付被告之酬勞，尚無從遽以認定。
（三）依證人甲○○於偵查中證稱：「（你這張報遺失的12萬元
      的支票，是否就是要給乙○○的那一半酬金？）不是，絕
      對沒有。」等語（見偵查卷第61頁），於本院審理時具結
      證稱：「他本來跟詹賞就有講說不要跟他辦了，後來我跟
      李文斌議員叫他幫忙跟保險公司申請40萬元」、「（你的
      意思是說你一開始本來乙○○辦，後來就沒有辦了，最後
      都是你在處理，最後拿到20萬也不用分給他10萬？）對。
      」等語（見本院卷第103 頁），再依證人詹賞於偵查中證
      稱：「後來有1 個理賠慰問金40萬元，我就拿一半20萬元
      給甲○○作為酬勞，其他我就不知道」、「（後來乙○○
      就沒有幫你辦，為何還要給甲○○20萬元？）因為我與甲○○有簽1 張單子約定好，我都是與甲○○接洽的，沒有
      與乙○○接洽。」等語（見偵查卷第61、62頁），復依證
      人吳會斌於偵查中證稱：「中間都是林先生一直跟我聯絡
      ‧‧經過幾個月處理後，大概到94年年底，林先生打電話
      給我叫我不要辦，我問他為何，他就說他跟詹賞要求的酬
      勞，因為詹賞不同意，所以叫我不要再辦理，但是我認為
      詹賞是受益人，我還是打電話跟他聯絡。我問詹賞，是否
      還要委託林先生來辦理，詹賞說不用，後來我就直接與詹
      賞聯絡，這期間有1 位苗栗縣李文斌議員打電話給我請我
      幫忙，後來有爭取到40萬元的理賠金以慰問金的方式給詹
      賞」、「（這40萬元何時理賠給詹賞？）95年2 月到3 月
      。」等語（見偵查卷第62頁），稽之證人甲○○與證人詹
      賞、吳會斌之證詞，均互核相符，可知被告雖曾出面辦理
      詹賞申請領取保險金一事，惟並未全程參與，且中途更通
      知吳會斌毋庸繼續辦理，至於詹賞事後雖領取40萬元之金
      額，乃吳會斌與詹賞自行聯繫後續事宜而得以領取，尚與
      被告所辯協助辦理部分無涉，是證人甲○○證稱因被告並
      未將上開領取保險金之事辦妥而未將酬勞分予被告等情，
      應認與事實較為相符，而足堪採信。
（四）被告一再辯稱被害人甲○○所指遺失之時間及掛失止付之
      時間與常情不符乙節，惟質以證人甲○○證稱當時係支票
      屆期，欲提示時，始發現支票不見，而以遺失為由報案並
      向銀行申請掛失止付等語，經核與本件支票到期日、卷附
      受理各類案件紀錄表所載之日期均相符，可見證人甲○○
      證述確認支票不見之時間始進而報案及掛失止付之時間，
      並無矛盾之處；雖證人甲○○於警詢中證稱係95年9 月間
      遺失等語，然因支票係屆期始得提示兌現，此為公眾週知
      之常識，故證人甲○○俟確認遺失後，始於將近到期日前
      向警報案，尚與一般常情相符；再者，證人甲○○證稱其
      經常使用支票，且被告及案外人林碧梅亦常以票據與之調
      換現金，衡情，經常使用支票之人，於票據到期日將近始
      準備提示票據之舉，亦難認有何可疑之處，是被告上開所
      辯，實難採信。
（五）被告雖又辯稱係因其積欠證人甲○○100 多萬元，且其有
      1 張23萬元之支票未兌現，甲○○始故意報案並將票據掛
      失止付云云，然證人甲○○自警詢、偵查中迄至本院審理
      時始終證稱並未交付被告本件12萬元之支票；又被告因未
      完成前揭證人詹賞領取保險金一事，證人甲○○亦未決定
      給付被告任何酬勞等語，與證人詹賞、吳會斌所證相符，
      證人甲○○嗣於本院審理時亦具結證稱：「（知道做證有
      偽證的處罰？）我知道」、「（知道你這樣做證乙○○就
      有可能犯罪？）知道。」等語，參之證人甲○○甘冒刑法
      上偽證罪之處罰而為上開證述，是難認其有何故意設詞誣
      陷被告之理，而本件並查無其他積極證據證明證人甲○○
      係因被告積欠債務達100 多萬元未清償，而以遺失本件支
      票為由並向警報案、掛失止付之方式，迫使被告出面解決
      該項債務，從而，縱使被告確係積欠證人甲○○債務未還
      ，惟與本件票據失竊係屬二事，故被告屢次執前詞置辯，
      委無足採。
（六）至證人丙○○固於本院證稱被告確曾因甲○○叫其辦理詹
      賞申請保險金一事，並協助調解，且甲○○表示之後要分
      予被告一半酬勞等語（見本院96年10月22日審判筆錄），
      惟此情已為證人甲○○所不否認，且有苗栗縣通霄鎮調解
      委員會調解通知書、苗栗縣通霄鎮調解委員會94年刑調字
      第0059號卷宗各1 份可參，而證人丙○○亦證稱：「（你
      怎麼知道公司後來會跟詹賞解決是因為乙○○幫的忙？）
      乙○○自己講的」、「（你有問過詹賞？）我不曉得」、
      「（你沒有問過甲○○？）對」、「（你也沒有問過保險
      公司的吳會斌？）對」、「（你有聽到甲○○要用甚麼方
      式把佣金分給乙○○？）沒有」、「（你是否知道甲○○
      最後決定給乙○○多少錢？）我不曉得」、「（95年9 月
      份的時候有沒有去甲○○的機車行？）我常去」、「（你
      有沒有看到甲○○把支票交給乙○○？）我沒有看到。」
      等語（見本院96年10月22審判筆錄），可見證人丙○○對
      於被告辦理詹賞領取保險金之事均係聽聞被告講述，並未
      實際查證與事實是否相符；況其亦未親眼見聞證人甲○○
      將支票交付被告，是證人丙○○之證詞，亦難據為有利於
      被告之認定。
（七）綜上所述，被告所辯，顯係事後卸責之詞，不足採信。本
      件事證明確，被告之犯行，應堪認定。
二、核被告乙○○所為，係犯刑法第320 條第1 項之竊盜罪。爰
    審酌被告之犯罪動機、目的、手段，時值壯年，卻不思以正
    當途徑賺取財物，解決債務糾紛，竟趁機竊取被害人甲○○
    之支票，影響票據交換及金融秩序，竊取之支票票面金額為
    12萬元，對被害人甲○○所造成之損害程度，雖未實際兌現
    ，然迄今尚未與被害人甲○○達成和解，及犯後否認犯行等
    一切情狀，量處如主文所示之刑，並諭知易科罰金之折算標
    準。末按，中華民國九十六年罪犯減刑條例於96年6 月15日
    通過，並自96年7 月16日開始施行，查被告之犯罪行為係在
    96年4 月24日以前所為，且經本院宣告有期徒刑1 年6 月以
    下之刑，而無前述條例第3 條規定不予減刑之情形，合於減
    刑之條件，應依該條例第2 條第1 項第3 款規定減其刑期如
    主文所示，並依前述規定諭知易科罰金之折算標準。
據上論斷，應依刑事訴訟法第284 條之1 、第299 條第1 項前段
，刑法第320 條第1 項、第41條第1 項前段，刑法施行法第1 條
之1 ，中華民國九十六年罪犯減刑條例第2 條第1 項第3 款、第
7 條、第9 條，判決如主文。
本案經檢察官黃棋安到庭執行職務。
中　　華　　民　　國　　96　　年　　10　　月　　31　　日
                  刑事第三庭  法　官　林卉聆
以上正本證明與原本無異。
如不服本判決，應於判決送達後10日內向本院提出上訴狀（應抄
附繕本），其未敘述上訴理由者，應於上訴期間屆滿後20日內補
提理由書狀於本院，上訴於臺灣高等法院臺中分院。告訴人或被
害人如對於本判決不服者，應具備理由請求檢察官上訴，其上訴
期間之計算係以檢察官收受判決正本之日期為準。
 　　                     　　書記官　盧俊良
中　　華　　民　　國　　96　　年　　10　　月　　31　　日
附錄論罪科刑之法條全文：
中華民國刑法第320條
（普通竊盜罪、竊佔罪）
意圖為自己或第三人不法之所有，而竊取他人之動產者，為竊盜
罪，處5 年以下有期徒刑、拘役或5 百元以下罰金。
意圖為自己或第三人不法之利益，而竊佔他人之不動產者，依前
項之規定處斷。
前二項之未遂犯罰之。
